Inventaris van de collectie Cornelis de Gijselaar [levensjaren 1751-1815], 1524-1818
Nationaal Archief, Den Haag
Collectie Cornelis De Gijselaar [levensjaren 1751-1815]
Gijselaar, de
1524-1818
35020
0.60 meter; 21 inventarisnummers.
Normale geschreven, getypte en gedrukte documenten, geen bijzondere handschriften.
Nationaal Archief, Den Haag
Gijselaar, Cornelis de (1751-1815)
De stukken verzameld door of afkomstig van Cornelis de Gijselaar (raadspensionaris van Dordrecht van 1779 tot september 1787 betreft correspondentie met diverse personen uit de Patriottenbeweging en indices op besluiten van de Staten van Holland en de Staten-Generaal uit de periode 1524 tot 1779.
Archiefvorming
Geschiedenis van de archiefvormer
Cornelis de Gijselaar werd op 19 februari 1751 te Gorinchem geboren. Van 1776 tot 1779 was hij 2e pensionaris van Gorinchem, daarna - van 1779 tot 1787- pensionaris van Dordrecht. Hij was een van de leiders van de Patriottenbeweging en een groot tegenstander van prins Willem V en de hertog van Brunswijk. Bij de omwenteling van september 1787 werd hij afgezet, waarna hij naar Brussel vertrok. In 1799 kwam hij terug, maar vervulde nooit meer een officiëel ambt. Hij overleed op 29 mei 1815 te Leiden.
Zie: Biographisch Woordenboek der Nederlanden, deel V, en Nieuw Nederlandsch Biographisch Woordenboek, deel X, p. 309.
Geschiedenis van het archiefbeheer
De in deze inventaris beschreven stukken zijn in 1922 (de inv.nrs. 1-14) en 1946 (de inv.nrs. 15-21) geschonken aan het Algemeen Rijksarchief door jhr. mr. F. Beelaerts van Blokland te 's-Gravenhage
De verwerving van het archief
Het archiefblok bevat archiefstukken onder verschillende rechtstitels verworven.
3.20
Aanwijzingen voor de gebruiker
Openbaarheidsbeperkingen
Volledig openbaar.
Materiële beperkingen
Aanvraaginstructie
Openbare archiefstukken kunnen online worden aangevraagd en gereserveerd. U kunt dit ook via de terminals in de studiezaal van het Nationaal Archief doen. Om te kunnen reserveren dient u de volgende stappen te volgen:
U maakt een profiel aan op www.gahetna.nl, en logt vervolgens in
Via de archiefinventaris (alleen de beschrijvingen met rode nummers) selecteert u het gewenste archiefstuk door op de knop 'Reserveren' te klikken
In het volgende scherm geeft u aan op welke dag u het archiefstuk wilt inzien
Indien u zich bevindt in de studiezaal en een tafelnummer heeft ontvangen kunt u dit nummer vermelden. Als u geen tafelnummer heeft kunt u tafelnummer 777 laten staan
Vervolgens bevestigt u uw reservering door deze te versturen.
Verwant materiaal
Beschikbaarheid van kopieën
Beschrijving van de series en archiefbestanddelen
- Chronologische index op resolutiën van de Staten van Holland betreffende verschillende onderwerpen, 1524-1664; 1; 1 portefeuille
- Chronologische index op resolutiën van de Staten van Holland betreffende buitenlandse aangelegenheden, 1653-1712; 2; 1 portefeuille
- Alfabetische index op resolutiën van de Staten van Holland betreffende de samenstelling en werkwijze van de vergadering, 1527-1760; 3; 1 portefeuille
- Alfabetische indices op resolutiën van de Staten van Holland, 1721, 1764-1766; 4-5; 2 portefeuilles
  - 1721, 4
  - 1764-1766, 5
- Alfabetisch gerangschikte aantekeningen over verschillende onderwerpen, met verwijzing naar de resolutiën van de Staten van Holland of van de Staten-Generaal, waain deze zaken behandeld zijn, of naar geschiedkundige werken, waarin over deze onderwerpen iets te vinden is, bijgehouden tot 1779, 17e eeuw- 1779; 6; 1 portefeuille
- Extract-resolutiën en bijlagen van de Staten van Holland en West-Friesland, afschriften en gedrukt, 1585-1785; 7; 18 stukken
- Rapport van de Commissie tot de telling en verdeling van het volk van Holland, gedrukt, 1796 januari 6; 8; 1 deel
- Extract-resolutiën en bijlagen van de Staten-Generaal, gedrukt, 1721, 1782; 9; 3 stukken
- Memorie betreffende de bevoegdheid van de Prins van Oranje, verbonden aan de titel van erfgouverneur, [1766]; 10; 1 stuk
- Ontwerp van een plan voor de defensie ter zee in de tegenwoordige oorlog met Engeland, [1781]; 11; 1 stuk
- Memorie van J. de Groot over het recht van jurisdictie van het Hof van Holland en van Gecommitteerde Raden over een gevangene die zich in Zeeland schuldig gemaakt heeft aan het crimen majestatis, ook tegen de provincie Holland gericht, 1782 oktober 15; 12; 1 stuk
- Verbaal van de wederzijdse belediging van de heren Van der Borgh en de graaf van Boetzelaar, met kopieën van de tussen hen daarover gewisselde brieven, 1788 april 1; 13; 1 stuk
- Memorie betreffende het werktuig, dat door mr. Pownol is uitgevonden tot het uitdiepen van havens, gedrukt, 18e eeuw; 14; 1 stuk [in tweevoud]
- Brieven van F.G. Blok, lid van het Comité van Defensie, te Woerden, aan mr. C. de Gijselaar, 1787; 15; 1 omslag
- Brieven van P.A. Dumont Pigalle aan mr. C. de Gijselaar, 1787; 16; 1 omslag
- Brieven van prof. J. Luzac, M.A.G. Luzac-Persijn en A. van der Werff aan mr. C. de Gijselaar, hoofdzakelijke betreffende de aankoop van een huis te Leiden, 1796/1799; 17; 1 omslag
- Brieven van prof. Bavius Voorda aan mr. C. de Gijselaar, 1788/1789; 18; 1 omslag
- Brieven betreffende de gebeurtenissen in Utrecht, hoofdzakelijk van Max. L. d'Yvoy-Q[em] N[osti], doch ook van zijn broers E.M.F. en C.F. d'Yvoi en anderen, 1784-1785; 19; 1 omslag
  Aan de meeste brieven ontbreekt een adres; één is gericht aan mr. F. Pottey Turcq, enige andere aan C.F. d'Yvoy; ook is het mogelijk, dat een enkele aan mr. C. de Gijselaar zelf gericht is, doch het merendeel is aan één of meer ongenoemden geschreven
- Brieven van diverse personen, merendeels gericht aan mr. C. de Gijselaar, en enige aantekeningen, 1783-1815, 1818; 20; 1 omslag
  De brieven zijn geschreven door:
  Backus, mr. N.
  Blomberg, H. van
  Blussé, P.
  Bosveld, P.
  Brion le Juste
  Buren, mr. P. van
  Costerus, D. en H.
  Cremer, F.
  Fabry, madame de
  Doorslag, ds. J.H. van den
  Geevaerts van Geervliet, mr. O.
  Grasstek, H.T.A. van
  Heurn, N. van [1787]
  Hoynck van Papendrecht, A.
  Kneppelhout, C. [schoonzoon van C. de Gijselaar, aan een zoon van P. Blussé, 1818]
  Leyden van West-Barendrecht, mr. dr. F.A. van
  Liebeherr, B.F. van [aan de graaf de St. Priest, 1788]
  Lichtenberg, J.C. van
  Paulus, P.
  Paulus-Vockestaart, F.H. [aan C.G. ode Gijselaar-Heeringa, 1785]
  Persoons, Z.
  Q.N. [Max L. d'Yvoy?]
  Stadnitsky, P.
  Yvoy, C.F. d'
- Niet toegelaten dissertatie van C. de Gijselaar over Engeland (niet compleet); fragment van een studie over Frankrijk, benevens aantekeningen bij Griekse en Romeinse teksten, 18e eeuw; 21; 1 omslag